【裁判字號】    96,上訴,5187
【裁判日期】    970305
【裁判案由】    毒品危害防制條例
【裁判全文】
臺灣高等法院刑事判決                96年度上訴字第5187號
上  訴  人  臺灣臺北地方法院檢察署檢察官
上  訴  人
即  被  告  甲○○
法律  扶助  李長生律師
上列上訴人因被告毒品危害防制條例案件，不服臺灣臺北地方法
院96年度訴字第1309號，中華民國96年10月12日第一審判決（起
訴案號：臺灣臺北地方法院檢察署96年度偵字第15367號），提
起上訴，本院判決如下：
    主  文
上訴駁回。
    事  實
一、甲○○明知甲基安非他命、愷他命分別係政府公告之第2級
    、第3級毒品，不得持有甲基安非他命，亦不得意圖販賣而
    持有甲基安非他命及愷他命，更不得販賣甲基安非他命及愷
    他命。甲○○於民國（下同）96年7月23日23時分許，在台
    北縣永和市DEMPO舞廳處，自年約27歲綽號之「猴子」朋友
    處，受贈第2級毒品甲基安非他命（下簡稱甲基安非他命）
    及第3級毒品愷他命（下簡稱愷他命）各1包，本預備供其自
    己施用，然因其外祖母恰於96年7月間死亡，甲○○欲前往
    奔喪，卻缺錢坐車，其遂萌販賣持有之上開甲基安非他命及
    愷他命之犯意，意圖營利，便於96年7月24日13時10分許，
    在臺北市○○街147巷1之2號2樓住所，在「粉色豆豆聊天室
    （16-1 8歲）」內，以「賣褲糖▁即do▁K7需再密」為暱稱
    ，在電腦網路聊天室內表明販賣愷他命、甲基安非他命之意
    思，並靜待有意購買甲基安非他命、愷他命之人與其接觸，
    以便完成交易。嗣有臺北市政府警察局大同分局員警張津華
    執行電腦網路巡邏勤務，上網發現甲○○之暱稱，得悉甲○
    ○販賣毒品之意思，遂以甲○○所留之ＭＳＮ帳號與之聯絡
    ，甲○○遂允諾以總共新台幣（下同）3200元之代價，販賣
    甲基安非他命、愷他命各1包給張津華，並留下張津華所提
    供之其同分局員警吳仁成之行動電話號碼，做為相互聯絡之
    方式，而約定於臺北市○○街與水源路口交貨，嗣於同日20
    時25分許，甲○○依約出現，並於將甲基安非他命、愷他命
    各1包交付員警吳仁成時，遭在該地埋伏之張津華等人查獲
    ，並扣得上開甲基安非他命1包（原淨重0.6800公克，驗餘
    淨重0.679 2公克）及愷他命1包（原淨重0.4710公克，驗餘
    淨重0.4632公克）。
二、案經臺北市政府警察局大同分局報請臺灣臺北地方法院檢察
    署檢察官偵查起訴。
    理  由
一、按被告以外之人於審判外之言詞或書面陳述，除法律有規定
    者外，不得作為證據；又被告以外之人於審判外之陳述，雖
    不符合同法第159條之1至第159條之4之規定，但經當事人於
    審判程序同意作為證據，法院審酌該言詞陳述或書面陳述作
    成時之情況，認為適當者，亦得為證據。當事人、代理人或
    辯護人於法院調查證據時，知有第159條第1項不得為證據之
    情形，而未於言詞辯論終結前聲明異議者，視為有前項之同
    意，刑事訴訟法第159條第1項及第159條之5分別定有明文。
    查本判決下列所引用之各該被告以外之人於審判外之陳述（
    包含書面陳述），雖屬傳聞證據，惟當事人於原審及本院審
    理中均表示同意作為證據方法而不予爭執，且迄至言詞辯論
    終結前亦未再聲明異議，本院審酌上開證據資料製作時之情
    況，尚無違法不當及證明力明顯過低之瑕疵，亦認為以之作
    為證據應屬適當，故揆諸前開規定，爰逕依刑事訴訟法第
    159條之5規定，認前揭證據資料均有證據能力，先予敘明。
二、訊據被告甲○○對上開事實於原審及本院審理時坦承不諱，
    核與證人證人即查獲之員警張津華於接受檢察官訊問時所證
    述於電腦網路發現被告欲販賣毒品，遂與被告聯絡並約定以
    3200元之價格向被告購買上開毒品，再於上開時地利用被告
    交付毒品予員警吳仁成時逮捕被告，並扣得上開毒品之情節
    相符（見96年度偵字第15367號卷第73、74頁），又有上開
    毒品共2包扣案可資佐證（扣案之物品經送驗結果，分別驗
    出甲基安非他命及愷他命成分，且該包甲基安非他命原淨重
    0.6800公克，驗餘淨重0.6792公克，而另1包愷他命則淨重
    0.4710公克，驗餘淨重0.4632公克之事實，則有交通部民用
    航空局航空醫務中心96年8月6日毒品鑑定書附卷可稽，見96
    年度偵字第15367號卷第68頁），又被告之尿液經送驗結果
    ，未驗出毒品反應之事實，亦有台灣尖端先進生技醫藥股份
    有限公司96年8月1日濫用藥物檢驗報告附卷可參（見96年度
    偵字第15367號卷第58頁），據此足見被告於本院審理時之
    自白，與事實相符，堪予採信。
三、按甲基安非他命及愷他命分別係政府公告之第2級、第3級毒
    品，被告自綽號之「猴子」朋友處，受贈上開甲基安非他命
    及愷他命各1包，本預備供其自己施用，然因其外祖母恰於
    96年7月間死亡，被告欲前往奔喪，卻缺錢坐車，其利用電
    腦網路表明欲販賣上開甲基安非他命及愷他命之意思，可見
    被告意圖營利，確有販賣之犯意無訛。且被告既先有販賣之
    犯意，並利用電腦網路表明販賣毒品之意，足見被告已著手
    實施販賣上開甲基安非他命及愷他命之犯行，因此本件雖因
    員警張津華於電腦網路發現被告欲販賣毒品，再與被告聯絡
    並約定以3200元之價格向被告購買上開毒品，自非屬陷害教
    唆，被告上開販賣甲基安非他命及愷他命之犯行，自應論罪
    （最高法院93年度台上字第1704號判決意旨參照）。又本件
    被告雖如前述已著手實施販賣上開甲基安非他命及愷他命之
    犯行，但因員警張津華發現被告欲上開毒品後，為能查獲被
    告販賣上開毒品犯行，便偽稱欲購買上開毒品，足見員警張
    津華並無買受上開毒品之真意，事實上雙方不能真正完成買
    賣上開毒品之行為，因此被告依員警張津華之要求將上開甲
    基安非他命及愷他命交付予另一員警吳仁成之行為，尚難論
    予販賣既遂，僅應論予販賣未遂。被告既於網路聊天室表明
    販賣第二級毒品安非他命、第三級毒品愷他命之意思，就交
    易數量、價格、地點均已確定，自與販賣之構成要件相合，
    被告辯護人為被告辯稱，被告無犯罪故意，自非可採。被告
    犯行事證明確，足堪認定。
四、核被告所為，係犯毒品危害防制條例第4條第6項第2項之販
    賣第2級毒品未遂罪及同條例第4條第6項第3項之販賣第3級
    毒品未遂罪。被告持有甲基安非他命之低度行為，及意圖販
    賣而持有甲基安非他命及愷他命之低度行為，均為其販賣甲
    基安非他命及愷他命之高度行為所吸收，均不另論罪。被告
    以一行為觸犯上開二罪名，應依想像競合犯規定，依較重之
    販賣第2級毒品未遂罪處斷。被告行為僅止於未遂犯，應依
    法減輕其刑。本院審酌被告所犯之販賣第2級毒品罪之法定
    刑為無期徒刑或7年以上有期徒刑。惟被告僅販賣一次數量
    亦僅0.68公克之第二級毒品安非他命予警員張津華，所賺之
    利益甚微而誤觸重典，情輕法重，客觀上顯足以引起一般之
    同情，情堪憫恕，本院認即使課被告以毒品危害防制條例第
    4 條第2項之未遂罪之法定最低本刑仍屬過重，爰依刑法第
    59 條之規定酌減其刑。
五、原審因適用毒品危害防制條例第4條第6項、第2項、第3項、
    第18條第1項前段，刑法第11條前段、第55條、第25條第2項
    、第59條、第38條第1項第1款，審酌被告為二專畢業，已服
    完兵役待業中，及其犯罪之動機、目的、手段，暨其犯罪後
    坦承犯行，態度尚稱良好等一切情狀，量處被告有期徒刑2
    6月，並以扣案之甲基安非他命1包，驗餘淨重0.6792公克，
    為查獲之第2級毒品，應依毒品危害防制條例第18條第1項前
    段規定宣告沒收銷燬。另扣案之愷他命1包，驗餘淨重0.463
    2公克，係被告販賣之標的，因被告販賣愷他命行為，如前
    述已構成犯罪，上開愷他命屬不受法律保護之違禁物，應依
    刑法第38條第1項第1款規定宣告沒收（最高法院95年度台上
    字第911號判決意旨參照）。經核認事用法均無違誤，量刑
    亦稱妥適。
六、按刑法第38條第1項第1款所指違禁物係法律禁止持有之物，
    依毒品危害防制條例第11條之1規定，第三級毒品無正當理
    由，不得擅自持有，是第三級毒品仍屬法律規定禁止持有之
    物，是扣案如附表二編號一、二所示之第三級毒品，應依刑
    法第38條第1項第1款沒收。再按販賣毒品為國際公罪，各國
    法律均科以重刑，且政府查緝不遺餘力，販賣毒品對國家社
    會之危害甚大，就販賣毒品犯行實不宜予緩刑之寬典。本件
    被告雖無前科，有本院被告前案紀錄表在卷可稽，被告於網
    路上同時販賣第二、三級毒品，雖數量甚微，惟本院業已審
    酌被告之情況，依刑法第59條酌量減輕其刑，被告請求緩刑
    ，不宜准許。是被告上訴請求從輕量刑，檢察官上訴謂量刑
    過輕，不應引用刑法第59條，愷他命非違禁物，應依刑法第
    38 條第1項第2款宣告沒收，均無理由，應予駁回。
據上論斷，應依刑事訴訟法第368條，判決如主文。
本案經檢察官呂光華到庭執行職務
中    華    民    國    97    年    3     月    5     日
                  刑事第九庭審判長法  官  劉景星
                                  法  官  吳啟民
                                  法  官  王敏慧
以上正本證明與原本無異。
如不服本判決，應於收受送達後十日內向本院提出上訴書狀，其
未敘述上訴之理由者並得於提起上訴後十日內向本院補提理由書
（均須按他造當事人之人數附繕本）。
                                  書記官  丁淑蘭
中    華    民    國    97    年    3     月    5     日
附錄本案論罪科刑法條全文：
毒品危害防制條例第4條第1項
製造、運輸、販賣第一級毒品者，處死刑或無期徒刑；處無期徒
刑者，得併科新臺幣 1 千萬元以下罰金。
製造、運輸、販賣第二級毒品者，處無期徒刑或7年以上有期徒
刑，得併科新臺幣 7 百萬元以下罰金。
製造、運輸、販賣第三級毒品者，處5年以上有期徒刑，得併科
新臺幣 5 百萬元以下罰金。
製造、運輸、販賣第四級毒品者，處3年以上10年以下有期徒刑
，得併科新臺幣 3 百萬元以下罰金。
製造、運輸、販賣專供製造或施用毒品之器具者，處1年以上7年
以下有期徒刑，得併科新臺幣 1 百萬元以下罰金。
前五項之未遂犯罰之


司法院資訊處製作；財團法人民間司法改革基金會備份。
